臺灣高等法院刑事判決
110年度上易字第636號
上  訴  人  
即  被  告  郭孟葦
選任辯護人  楊美玲律師
上列上訴人因妨害名譽案件，不服臺灣臺北地方法院108年度易
字第327號，中華民國110年1月25日第一審判決（起訴案號：臺
灣臺北地方檢察署107年度調偵字第1896號），提起上訴，本院
判決如下：
    主  文
上訴駁回。
    事  實
一、郭孟葦意圖散布於眾，基於散布文字圖畫誹謗之犯意，於民
    國107年4月3日上午10時許，使用網際網路登入Facebook社
    群網站（下稱臉書），以帳號「0000000 000」登入後，在
    未設限或加密而屬不特定多數人均可瀏覽之個人臉書動態時
    報網頁，張貼如附表所示之文字（下稱本案文章）及遮蓋臉
    部之黃麟雅穿著結婚禮服之照片2張（下稱本案照片），以
    此方式不實指摘黃麟雅有外遇、物慾強烈及雙面人等事項，
    足以貶抑黃麟雅之人格、社會評價進而毀損黃麟雅之名譽。
二、案經黃麟雅訴由臺北市政府警察局信義分局移請臺灣臺北地
    方檢察署檢察官偵查起訴。
    理  由
壹、證據能力
一、按被告以外之人於審判外之言詞或書面陳述，除法律有規定
    者外，不得作為證據，刑事訴訟法第159條第1項定有明文。
    證人黃麟雅於警詢中所為陳述，屬被告以外之人於審判外所
    為之陳述，被告郭孟葦辯護人爭執上述警詢筆錄之證據能力
    （見原審卷二第101頁、本院卷第147頁），本院審酌尚無刑
    事訴訟法第159條之2及同條之3得為證據之例外情形存在，
    揆諸前揭規定，證人黃麟雅於警詢中所為之陳述，應認無證
    據能力。
二、按被告以外之人於偵查中向檢察官所為之陳述，除顯有不可
    信之情況者外，得為證據，此為刑事訴訟法第159條之1第2
    項所明定。蓋檢察官既代表國家偵查犯罪、實施公訴，依法
    有訊問被告、證人或鑑定人之權，且實務運作時，偵查中檢
    察官向被告以外之人所取得之陳述，原則上均能遵守法律規
    定，不致違法取供，其可信性甚高，除反對該項供述得具有
    證據能力之一方，已釋明「顯有不可信之情況」之理由外，
    不宜遽指該證人於偵查時之陳述不具證據能力。準此，被告
    以外之人，在偵查中之陳述，縱未經具結，依通常情形，其
    信用性仍遠高於在警詢等所為之陳述，衡諸被告以外之人於
    警詢所為之陳述，均無須具結，卻於具有「特信性」、「必
    要性」時，即得為證據，若謂偵查中未經具結之陳述，一概
    無證據能力，無異反而不如警詢之陳述，顯然失衡。因此，
    被告以外之人於偵查中未經具結所為之陳述，如與警詢等陳
    述同具有「特信性」、「必要性」時，依「舉輕以明重」原
    則，本於刑事訴訟法第159條之2、第159條之3之同一法理，
    例外認為有證據能力，以彌補法律規定之不足，俾應實務需
    要，方符立法本旨（最高法院103年度台上第491號判決意旨
    參照）。查證人黃麟雅於偵查中之證述，係以告訴人身分所
    為，雖非以證人身分經訊問，而未經具結，然參酌檢察官於
    訊問時，採取一問一答之方式，將筆錄交付閱覽無訛始令伊
    簽名，亦有辯護人陪同在旁，復無證據得以證明認定伊陳述
    當時出於遭受不正方法、違法而取供之情形，是綜合陳述當
    時之原因、過程、內容、功能等外在環境加以觀察，堪認證
    人黃麟雅係出於自由意志而陳述，且具有可信之特別情況，
    又為證明本案犯罪事實所必要，自有證據能力。況且證人黃
    麟雅於原審審理中，業以證人之身份具結後接受被告及其辯
    護人之詰問，已賦予對質詰問之機會，亦為合法調查之證據
    ，附此敘明。　
三、本案以下所引用據以認定事實之本案文章、照片及告訴人與
    友人間之LINE通訊軟體（下稱LINE）對話訊息截圖等非供述
    證據，與本案事實具自然關聯性，且非公務員違背法定程序
    所取得，依同法第158條之4規定反面解釋，均具證據能力。
    是被告之辯護人為被告主張本案文章及照片與待證事實無關
    聯性，亦未釋明LINE對話截圖有何依法應排除證據能力之情
    形，而均否認證據能力（見原審卷二第101頁、本院卷第147
    頁），要無可採。
貳、認定事實所憑之證據及理由　　
　  訊據被告郭孟葦固坦承其於上開時、地在個人臉書動態時報
    網頁，張貼本案文章及照片之事實，惟矢口否認有何加重誹
    謗之犯行，辯稱：本案文章為自其他網頁轉貼分享，人物純
    屬虛構，並非指摘告訴人，且全篇未提及告訴人之姓名或年
    籍資料，上傳之本案照片並經遮蓋臉部，無法使人一望即知
    所指何人，不足使他人瀏覽後與告訴人產生連結，況其非知
    名人物，一般臉書用戶或未加好友之人，不會無端瀏覽其轉
    貼之文章，不致毀損告訴人之名譽云云。經查：　
一、被告於107年4月3日上午10時許，使用網際網路登入臉書，
    以帳號「0000000 000」登入後，在個人臉書動態時報網頁
    ，未設限或加密而張貼本案文章及照片等情，業據被告於警
    詢、偵查及審理中供陳在卷（見偵卷第9頁至第10頁、第168
    頁、調偵卷第24頁、原審卷二第99頁至第100頁、本院卷第2
    79、280頁），並有原審所屬民間公證人民權聯合事務所107
    年度北院民公坤字第60171號公證書、臉書網頁截圖及LINE
    對話截圖等件附卷可稽（見調偵卷第49頁至第59頁、偵卷第
    105頁、第111頁），此部分事實，首堪認定。
二、關於被告張貼使用「芽芽」為名之文章，是否足使他人聯想
    至告訴人乙節，經查：
　㈠證人黃麟雅即於審理中結證稱：本案文章諸如女主角叫「芽
    芽」、「現任丈夫吳宣宣」、「宣宣的家族事業本來是做全
    世界最高科技產業」、「芽也受到媒體的關注，邀約芽到電
    視談論她成功的祕訣」、「芽曾經在臉書上PO她跟馬芸的合
    照」、「芽在幾年前初期創業時位在台北縣○○區的小工廠」
    等內容，係在影射伊，因為伊與被告認識後，被告都是以「
    一ㄚˊ一ㄚˊ」稱呼伊，也有人稱呼伊「雅雅」或「芽芽」，伊
    的配偶叫吳○軒，家族是做高科技產業，伊的公司在五股，
    因事業成功受到媒體的關注及邀約，做的是新奇有趣的高科
    技產品，也曾經在臉書上張貼伊與馬雲的合照；且本案照片
    裡的衣服圖騰，為伊指定繡娘縫製，照片中還有一個人叫馬
    毅，是服裝監製，一看即知照片是伊婚禮之照片；大約有20
    至30人看到本案文章及照片後直接詢問伊，還有一些人旁敲
    側擊地詢問，伊必須一一去澄清等語（見原審卷二第239頁
    至第245頁）。
  ㈡觀之本案文章描述之主角「芽芽」及配偶「吾宣宣」，確與
    告訴人「黃麟雅」及伊配偶「吳○軒」姓名發音相仿，創業
    之公司位在新北市○○區、生產新奇有趣之科技商品、受到媒
    體邀約及專訪等背景，亦與告訴人之經歷有相似之處，有個
    人戶籍資料、網路新聞截圖及公司基本資料等件可考（見偵
    卷第21頁、第59頁至第87頁）。而該文章使用之本案照片，
    雖遮蓋新娘之五官面貌，但從服裝款式及其他在場群眾，已
    可特定係告訴人婚禮之照片，復有臉書網頁截圖可參（見偵
    卷第107頁、調偵卷第85頁）。而告訴人之多名友人於瀏覽
    本案文章及照片後，依「名字諧音」及「結婚照」等可得辨
    識身分之資訊，而理解、推知被告所指之人為告訴人，紛紛
    向告訴人詢問或求證等情，有LINE對話截圖存卷可參（見偵
    卷第109頁至第153頁）。且證人即告訴人友人李楚熙於審理
    中結證稱：伊不是被告臉書的好友，有看到本案文章及照片
    ，文章描述的「芽芽」是告訴人平常的暱稱，同音不同字，
    照片是告訴人的紅色長袍結婚禮服，會認為是在說告訴人等
    語（見原審卷二第359頁至第364頁）；證人即告訴人友人張
    漢章於審理中結證稱：伊曾加過被告臉書好友，滑臉書動態
    消息時看到本案文章，當時的直覺反應是在說告訴人，因為
    該文章主角叫「芽芽」，也有放照片，伊平常就叫告訴人「
    一ㄚˇ一ㄚˊ」，且伊在告訴人的臉書看過該照片，為告訴人結
    婚時穿的衣服等語（見原審卷二第315頁至第318頁）。證人
    即告訴人友人馬毅於審理中結證稱：本案文章設定公開，伊
    雖不認識被告，但與被告有共通朋友，該朋友按讚本案文章
    後，臉書推播方式讓伊看到該文章，該文章中的「一ㄚˊ一ㄚˊ
    」與伊平常對告訴人的暱稱一樣，本案照片中幫忙拉裙擺的
    人是伊，告訴人於婚宴時穿著照片中的婚紗入場，伊有參與
    婚禮，並負責設計婚紗等語（見原審卷二第318頁至第320頁
    ）；證人即告訴人友人黃沛妍於審理中結證稱：伊3名臉書
    好友將本案文章的網頁截圖私訊伊，詢問是否為「雅雅」的
    照片，原本以為朋友只是偶然看到，後來身邊還有其他朋友
    問起這件事，文章一開始就寫「芽芽」，照片是「雅雅」結
    婚穿的衣服，會直接聯想到是告訴人等語（見原審卷二第36
    5頁至第368頁）。
　㈢綜合告訴人及證人證詞可知，本案文章雖未於文字中指明告
    訴人姓名，然從遣詞用字及本案照片綜合觀察，客觀上足以
    讓不特定之第三人引發適度聯想於告訴人，而可推知係指涉
    告訴人。而告訴人所穿著之結婚禮服為訂製禮服，旁人已難
    穿著相同禮服，被告挑選該相片，並在文章中使用「芽芽」
    為主角名、公司在五股、告訴人配偶名與文章中之配偶名有
    二字發音相仿等，已與告訴人個人特徵多處重合，難認單純
    巧合，而堪認係有意使他人聯想至告訴人。
三、按刑法誹謗罪係以意圖散布於眾，而指摘或傳述足以毀損他
    人名譽之事，為其成立要件，行為人所指摘或傳述之事是否
    「足以毀損他人名譽」，應就被指述人之個人條件以及指摘
    或傳述內容，以一般人之社會通念為客觀之判斷，如行為人
    所指摘或傳述之具體事實，足以使被指述人受到社會一般人
    負面評價判斷，則可認為足以損害被指述人之名譽；另按散
    布之文字倘依遣詞用字、運句語法整體以觀，或依其文詞內
    容所引發之適度聯想，以客觀社會通念價值判斷，如足以使
    人產生懷疑或足以毀損或貶抑被害人之人格聲譽，或造成毀
    損之可能或危險者，即屬刑法第310條所處罰之誹謗行為。
    告訴人於偵查中證稱：本案文章內容諸多虛構，對伊的形象
    有很大的傷害，伊沒有說過文章描述之言語，且公司一直在
    五股，所有商品都是伊親自參展，配偶不曾資助或干預過，
    伊的珠寶都是自己購買，婚前也有自己的房子，並未與C男
    交往等語（見調偵卷第33頁至第39頁）。且證人李楚熙於原
    審審理中結證稱：伊看到文章很震驚，分不出真假，文章的
    內容對於告訴人之描述，伊認為判若兩人，文章中稱告訴人
    是愛錢，為了嫁入豪門的拜金女，造成伊對於告訴人的質疑
    ，會影響伊對於告訴人的觀感等語（見原審卷二第359頁至
    第364頁）；證人張漢章於原審審理中結證稱：伊看到本案
    文章的感受是不好的，跟原本認識的告訴人不一樣等語（見
    原審卷二第315頁至第318頁）；證人黃沛妍於原審審理中結
    證稱：文章寫到名叫芽芽的主角當別人的第三者，破壞別人
    的家庭，都是嚴重不實等語（見原審卷二第365頁至第368頁
    ）。則依本案文章之內容，具體而明確指摘外遇、物慾強烈
    及雙面人，依社會通念之意義上，係對人格及社會評價為貶
    損之文字，屬負面批評之內容，足以貶抑告訴人之名譽，構
    成散布文字及圖畫誹謗之行為。被告對於上述情事均有認知
    ，仍意欲為之，其主觀上具有散布文字、圖畫誹謗之故意及
    意圖散布於眾甚明。
四、至被告辯稱：本案文章為其他網頁轉貼分享，人物純屬虛構
    云云。惟其於警詢中先供陳：其在網路逛逛看到本案文章，
    想不起來在哪裡看到，是用複製轉貼文字作分享等語（見偵
    卷第9頁）；又於偵查中改稱：其在友人王騰毅之手機看到
    本案文章，王騰毅沒有使用「微信」傳送予其，而是其使用
    手機搜尋該文章，然後複製全文至筆記本中，沒有改作過等
    語（見調偵卷第24頁）；再於原審審理中供稱：其一開始是
    在微信上面看到的，就先把文字貼在手機裡，但在網路上已
    經找不到該文章等語（見原審卷一第117頁），則被告前後
    所述情節互有齟齬，其所辯是否屬實，已非無疑。至證人王
    騰毅雖於偵查中結證稱：被告是在伊手機上看到本案文章，
    為某網站大陸地區江西一名作家的文章，網站名稱伊已不記
    得，伊編輯過一點點，再透過「微信」通訊軟體傳送予被告
    等語（見調偵卷第23頁）。然證人王騰毅上揭證述與被告歷
    次說詞均有矛盾歧異之處，且伊僅泛泛指稱在某網站看到本
    案文章傳送予被告，卻未能具體詳述該網站或作者之資訊，
    是此部分難為被告有利之認定。又被告請求傳喚張景全、丁
    子柏、林品村到庭證述是否可推知文章中之「芽芽」是告訴
    人乙節，按刑事訴訟法第163條之2當事人、代理人、辯護人
    或輔佐人聲請調查之證據，法院認為不必要者，得以裁定駁
    回之。下列情形，應認為不必要：一、不能調查者。二、與
    待證事實無重要關係者。三、待證事實已臻明瞭無再調查之
    必要者。四、同一證據再行聲請者。查證人張景全、丁子柏
    、林品村3人並不識告訴人，業據被告於本院準備程序中陳
    稱在卷（見本院卷第147頁），則此3人既不識告訴人，不知
    告訴人之特徵或人格特質，自難認可判讀文章中之「芽芽」
    是否為告訴人，故本院認與待證事實並無重要關係，而無傳
    喚必要。又待證事實已臻明瞭，業如上述，亦無再行調查之
    必要，此部分聲請應予駁回。
五、綜上所述，被告所辯無足採信。本案事證明確，被告犯行已
    堪認定，應依法論科。
參、論罪
一、按行為後法律有變更者，適用行為時之法律；但行為後之法
    律有利於行為人者，適用最有利於行為人之法律，刑法第2
    條第1項定有明文。該條規定所稱「行為後法律有變更者」
    ，包括犯罪構成要件有擴張、減縮，或法定刑度有變更等情
    形。惟若新、舊法之條文內容雖有所修正，然其修正內容與
    罪刑無關，僅為文字、文義之修正、條次之移列，或將原有
    實務見解及法理明文化等無關有利或不利於行為人之情形，
    則非屬上揭所稱之法律有變更，亦不生新舊法比較之問題，
    而應依一般法律適用原則，逕行適用裁判時法（最高法院10
    7年度台上字第4438號判決參照）。被告行為後，刑法第310
    條規定雖於108年12月25日公布修正，於同年月27日施行，
    修正前之刑法第310條第1項及第2項規定「意圖散布於眾而
    指摘或傳述足以毀損他人名譽之事者，為誹謗罪，處1年以
    下有期徒刑、拘役或5百元以下罰金。散布文字、圖畫犯前
    項之罪者，處2年以下有期徒刑、拘役或1千元以下罰金。」
    ，修正後則為「意圖散布於眾，而指摘或傳述足以毀損他人
    名譽之事者，為誹謗罪，處1年以下有期徒刑、拘役或1萬5
    千元以下罰金。散布文字、圖畫犯前項之罪者，處2年以下
    有期徒刑、拘役或3萬元以下罰金」，前開修正僅涉及將既
    有刑法施行法第1條之1第2項有關刑法分則編各罪罰金刑數
    額提高之規定，明文修正於刑法分則各罪中，並不生犯罪成
    立要件或處罰效果等實質規範內容之修正，自無有利或不利
    於行為人之情形，而不生新舊法比較之問題，應逕行適用裁
    判時法，併予敘明。
二、核被告所為，係犯刑法第310條第2項之散布文字圖畫誹謗罪
    。
肆、駁回上訴之理由
　　原審詳查後認被告上開犯行明確，適用刑法第310條第2項、
    第41條第1項前段，刑法施行法第1條之1第1項，並審酌被告
    不思克制情緒及理性處事，率爾於不特定多數人可閱覽之臉
    書動態時報上，張貼前開足以貶損告訴人之人格及社會評價
    之本案文章及照片，並兼衡犯罪手段、犯後態度，暨其自述
    案發時無業，無收入，且無人須其扶養之家庭生活狀況（見
    原審卷二第380頁）、高職畢業之智識程度（見原審卷二第7
    3頁）等一切情狀，量處有期徒刑2月，並諭知易科罰金之折
    算標準為1千元折算1日，核其認事用法俱無違誤，量刑亦屬
    妥適。被告上訴意旨仍否認犯行，並稱本件文章內之主角無
    法一望即知是告訴人，且文章是被告隨便轉發，非被告所寫
    ，請求撤銷原判決，改判無罪云云。惟查被告確涉有上揭犯
    行，業如前述，被告上訴否認犯行，本院認並無理由，又被
    告迄未與告訴人和解，量刑基礎事實亦未改變，是被告上訴
    核無理由，應予駁回。
據上論斷，應依刑事訴訟法第368條，判決如主文。
本案經檢察官黃立維提起公訴，檢察官朱婉綺到庭執行職務。
中　　華　　民　　國　　110 　年　　9 　　月　　29　　日
                  刑事第八庭    審判長法　官  陳世宗
                                      法　官  吳勇毅
                                      法　官  呂寧莉
以上正本證明與原本無異。
不得上訴。
                                      書記官  賴資旻
中　　華　　民　　國　　110 　年　　9 　　月　　30　　日
附表：
編號 妨害名譽文字內容 1. A女因朋友介紹認識了芽芽，但她當時萬萬沒想到眼前這位清純美麗的女子，就是C男在2009到2011年那個時期的外遇對象！ 2. A女偶爾會邀請芽芽去家裡吃飯……，芽芽也經常陪著C男與A女參加各種名人聚會或時尚派對，C男跟芽倆人也很有默契的在見了面之後裝的若無其事，但其實兩人私底下卻有某程度的交流。 3. 單純的A女不管參加什麼時尚派對、逛街或跟另一半的心事都與芽芽分享，少ㄧ根筋的A女卻依然不知道芽芽竟然是C男當年的外遇對象，重點是芽芽跟C男外遇時，她與她現任丈夫－吾宣宣正在交往中。 4. 因為他很清楚如果他不這樣做的話，芽芽在整個出差的旅途中，絕對會百般刁難的擺臉色給宣宣看、更不願意跟他講話聊天，芽芽唯一做的事情，就是躺在沙發或床上不斷滑著手機跟其他男人打情罵俏或者是玩著她最喜愛的臉書繼續炫耀此趟旅程的H牌戰利品！ 5. 芽芽語出驚人的說，我物慾那麼強，我老公接管兩家上市公司，卻沒本事買下所有她喜愛的名牌與珠寶，所以她經常擺臉色給宣就算了，更別說是行房，門兒都沒有！ 6. 在2011年，芽與婆婆、老公一同去法國玩，那時候芽看到一款特別喜愛的包包，於是她向老公說：「我想要每個顏色都買，好嗎？」但是因為老公剛接管兩家上市公司不久，每天沒日沒夜的努力工作，暫時還無法完全掌控家裡的經濟大權，所以當下宣很無奈的拒絕芽的所求。……芽是一位物慾極度強烈的女生，老公這樣的拒絕讓她非常的不滿意……。 7. 而且公公送我跟宣的結婚新家，雖然位在信義區，但也並非在我名下，這樣妳更了解我老公的懦弱了嗎？而且我老公每個月才給我一萬二，ㄧ萬二耶！天呀！這到底是什麼豪門啊？！算了，反正我是事業女強人，本來就不是靠老公在過生活的！天啊！結婚才不到一年，我就超想離婚的！ 8. 眼前這兩位朋友難以致信的聽芽芽把宣講的一文不值，卻不知道其實對妻子疼愛有加的宣，很努力的把芽在幾年前初期創業時位在台北縣○○區的小工廠，搬到台北市的最精華的地段。 9. 更重要的是宣重新協助老婆打造她的企業王國，把原本在網路上的小生意，如雨傘、自拍神器、手機殼、小吹風扇、行動點鈔機等這類有趣的小玩意兒變高科技、大企業。現在芽芽經營的事業已變成一間高科技化、制度化、企業化的公司，不再只是一間小工廠，這一切都是愛她、疼她的宣把芽的事業形象完全大改造！ 10. 因為沒有任何人知道芽芽事業有成幕後最大推手，就是無條件的用金錢支持芽創造出許多令人驚奇的高科技產品。 11. 芽的演技高明，偶爾會跟宣哭訴說：「外面有人過度說她，我只是喜歡分享我所擁有的一切，對方就小心眼說我的壞話。」……宣與芽的朋友殊不知芽其實是兩面人，對外說老公不好想離婚；在面對Ａ朋友就說Ｂ朋友的事，面對Ｂ朋友就說Ａ朋友的事；在家就對老公說有朋友過度談論她，讓她覺得難過受傷的人。 12. 芽從小就立志要嫁入豪門，但是沒人知道她的內心真正想法，大家都覺得她是一位很棒的女孩，但萬萬沒想到她的內心深處是如此與眾不同呀！ 13. 在2009到01年，C男與芽熱戀時，C男也送給她不少名牌的東西，C男的另一半A女對芽ㄧ直都很好，有好東西都會跟芽分享，也把她自己身邊許多好姐妹都介紹給芽認識。但可憐的A女，她始終不知道C男曾外遇的對象就是芽芽。 14. 當芽芽回到台灣後，她對宣更是完全沒有任何交流，在外也一直說：「想與丈夫離婚」。後來芽又處心積慮的跟宣表達她需要私人助理還有司機專車接送，疼愛老婆的宣宣當然盡全力滿足芽芽的愛慕虛榮。 15. A女在2016年舉辦一場生日派對，邀請了台灣幾位好姊妹來香港參加，當然芽也不例外在內，因為A女並不知道芽芽已心生念頭，想靠她認識更多有錢人，可憐的A女竟在不知情的情況之下把芽邀請到香港來。 16. 剛好就在這時，已婚的S男看到芽芽的商品的確相當有趣，又加上芽芽的口才也相當的不錯，所以不斷向已婚的S男積極聯繫，S男還捧場買了幾十台高科技商品。碰巧A女邀請生日派對參加，所以連續兩天，芽芽與S男非常熱絡的在香港聊天與秘密約會。但完全沒有任何人知道，S男與芽兩人早在2015年底就此一見鍾情墜入愛河，關鍵就是那好幾十台的高科技產品是芽芽親自送到香港給S男。 17. 芽芽每次都跟宣宣說：「要與牙醫姊妹去香港看演唱會」，活動結束之後，芽芽迫不及待飛奔到已婚的S先生懷抱裏，兩人經常相約在香港甜蜜約會就算了，偶爾也會一起出國。而且S完全不手軟買給芽芽很多名牌珠寶與各大名牌的包包，當然還有許多芽芽最喜歡H牌包包。牙醫姊妹或其他姐妹淘都不知道芽芽都拿她們當人形立牌遮風避雨，芽芽回家都帶與姊妹照回去與老公分享。殊不知芽芽都去和已婚的S甜蜜、恩愛、無所不聊、相知相惜、據說兩人到目前為止已愛到難分難捨，每次在國外S男會買盡各大品牌最新款的衣服、鞋子、包包以及珠寶來表現他對芽芽的迷戀與疼愛。芽芽開始真正的享受到要什麼有什麼的驚人魔力。當然S男跟芽的感情變得更濃烈恩愛，甚至彼此已走到完全離不開對方程度了。 18. S男滿足了芽芽的各種慾望，讓芽芽現在想盡辦法想與宣離婚，S男也私下協助芽芽趕快離開她的老公－宣。如果婆婆與宣得知這些事情不知道會如何？畢竟宣與婆婆都相當疼愛她把她當自己女兒疼愛，婆婆對芽芽幾乎是有求必應，但芽芽卻狠下心來這樣對待婆婆與老公。 19. 在2018年三月中時，A女才得知令她非常的驚訝與心如刀刺的痛，原來她視為好姐妹的芽芽，竟然就是當初與前夫C先生過度交流的對象，難怪當時她一直找不到任何證據，因為芽芽的心機與智商簡直是超人一等。據說現在，芽芽外遇的事情已經有人握有證據而且知道很多詳細的狀況。 20. 在香港有幾個人得知，S的太太似乎已經知道丈夫正在跟已婚的芽芽在一起，而且愛的你儂我儂，芽芽已愛S愛到ㄧ天都不想再與宣相處，她只想趕緊離婚越快越好。聽說S男跟太太也是感情很好的夫妻，但S太太最近經常偷偷地躲在家裡以淚洗面。芽芽現在也在想辦法與丈夫宣宣離婚，但芽芽懷疑有幾位姊妹知道她這些不為人知的事情。 21. 所以每次去香港或是在台灣跟S先生講越洋電話，都楚楚可憐跟S男說：「我真的好想哭喔，因為有人在過度談論我」。不斷向S男說那些姊妹私生活也沒很好以及她很可憐被欺負被說得相當不好，S男聽了就在計畫想回去台灣疼愛她、照顧她，擔心芽被欺負，又加上S男的有些投資幾乎也在台灣。 22. 宣與婆婆對芽芽的疼愛是眾人皆知，婆婆也是把自己的Ｈ牌鱷魚包給芽，但芽芽還是很不滿足想與丈夫離開；則最可憐的是，S的太太完全只能在家等待最心愛的老公回心轉意。未來如果有ㄧ天，當宣與婆婆以及S先生知道芽芽的真面目與過去那些不為人知的那一面，他們會如何看待芽芽呢？！則S男會如何處理這一切呢？對此事知情人士有坐下來討論這件事，結論就是S先生對芽芽相當迷戀，他絕對會協助芽芽離開她的丈夫，然後從此跟他過著幸福快樂的生活。